最　高　行　政　法　院　裁　定
　　　　　　　　　　　　　94年度裁字第00561號
抗　告　人　甲○○○
上列抗告人因與相對人雲林縣政府間土地重劃事件，對於中華民
國92年10月31日高雄高等行政法院92年度訴字第930號裁定提起
抗告，本院裁定如下︰
　　主  文
抗告駁回。
抗告訴訟費用由抗告人負擔。
　　理  由
一、按主管機關辦理農地重劃，於分配完畢後依農地重劃條例第
    25條第1項公告分配結果，性質上為行政處分，土地所有權
    人得循訴願及行政訴訟程序以謀救濟。同條例第26條第1項
    規定土地所有權人對於重劃之分配結果如有異議，應於公告
    期間內向主管機關以書面提出，由主管機關查處或調處（涉
    及他人權利者），不服調處則由主管機關報請上級機關裁決
    。斯乃法律明定不服重劃分配處分應踐行之程序，蓋以重劃
    分配之過程繁雜，所涉土地權利人眾多，其變動常牽涉整體
    ，有由原處分機關查處、調處或報請其上級機關裁決，儘速
    自省處置而息爭之必要。應認經此處置結果猶有不服者，始
    得提起訴願及行政訴訟。是土地所有權人不服重劃分配處分
    而提出異議，乃訴願之先行程序。分配結果公告確定後，主
    管機關更正分配結果而公告，係重新作成重劃分配處分，土
    地所有權人如有不服，應踐行先行程序，乃屬當然。在先行
    程序終結前，原處分機關或其上級機關尚未作成處置時，逕
    行提起訴願者，並非合法。未經合法訴願程序進而提起撤銷
    訴訟者，不備撤銷訴訟要件，亦非合法。
二、本件抗告人原共有土地參加相對人辦理之農地重劃，經相對
    人於79年間公告重劃分配結果確定。之後相對人於90年11月
    30日更正分配結果而公告，抗告人於公告期間提出異議，相
    對人於90年12月25日查處駁回其異議。抗告人提起訴願，經
    內政部訴願決定撤銷查處處分，著由相對人另為適法調處。
    相對人遂函知抗告人將俟召開縣農地重劃委員會會議，另定
    期調處。抗告人又提出訴願理由及聲請書，對相對人90年11
    月30日之更正處分為不服之表示，請求內政部補作決定，內
    政部訴願決定認為無理由而駁回。抗告人提起撤銷訴訟，經
    原法院以訴願決定未就程序不受理，卻為實體之決定，自非
    適法為由，以91年度訴字第972號判決撤銷訴願決定。內政
    部再以92年7月18日台內訴字第092005237號訴願決定不受理
    。抗告人猶表不服，提起撤銷訴訟，經原裁定以抗告人對同
    一事件於訴願決定後，再行提起訴願為不合法，起訴亦不合
    法等由駁回抗告人之訴。
三、查抗告人於內政部訴願決定撤銷相對人之查處處分，回復異
    議後由相對人調處之先行程序中，另具訴願理由及聲請書，
    對相對人90年11月30日之更正處分為不服之表示，請求另為
    審理決定，經訴願管轄機關內政部作為另一訴願事件審理。
    此一訴願之提起，未待相對人重新踐行先行程序為調處之結
    果，即在先行程序終結前為之，參照上述說明，並非合法。
    進而提起撤銷訴訟，亦非合法。原裁定認為起訴不合法，理
    由構成雖未盡合，結論並無二致，仍應予維持。抗告意旨以
    內政部訴願決定撤銷相對人之查處處分，其仍有必要請求撤
    銷更正處分云云，顯未查應俟行先行程序終結始得訴願之情
    形，執以指原裁定違誤求予廢棄，並非所許。抗告為無理由
    ，應予駁回。
四、依行政訴訟法第104條、民事訴訟法第95條、第78條，裁定
    如主文。
中    華    民    國    94    年     3    月   31     日
                  第一庭審判長法  官　黃　綠　星
                              法  官  陳  秀  美
                              法  官　蔡　進　田
                              法  官　黃　璽　君
                              法  官　廖　宏　明
以  上  正  本  證  明  與  原  本  無  異
中    華    民    國    94    年    4    月    1      日
　　　　　　　　　　　　　　　書記官　邱　彰　德
